臺灣高等法院臺中分院民事裁定　100年度抗字第248號
抗　告　人　蔡輔仁
上列抗告人因與相對人三五營造有限公司等間優先承買權聲明異
議事件，對於民國100年5月17日台灣台中地方法院100年度執事
聲字第42號所為裁定提起抗告，本院裁定如下：
      主  文
抗告駁回。
抗告及發回前再抗告程序費用由抗告人負擔。
      理  由
一、抗告人於原法院聲明異議意旨略以：原司法事務官之處分未
    認定系爭停車位有構造上之獨立性即逕自否認抗告人有優先
    承買權，且土地法第34條之1第4款優先承買權應以共有人為
    限，並不含住戶在內，另使用上獨立並非即得認定其為得自
    由處分車位，顯屬不妥，爰聲明異議等語。原法院以抗告人
    主張對原裁定附表所示之不動產有優先承買權，聲請准予優
    先承買乙節，為無理由，應予駁回；經核尚無不合。
二、抗告意旨略以：系爭地下停車位是否得視同一般區分所有建
    物，申請單獨編列建號，辦理建物所有權第一次登記？是否
    為專有部分而具有構造上及使用上之獨立性？是否在效用上
    係經常性、繼續性附隨或幫助區分所有建物之效用存在？或
    僅是共有物之分管狀態？原裁定未有明確之回應，反另就雙
    方均未爭執之程序事項作為駁回理由；原裁定未就當事人之
    攻擊防禦方法予以判斷而准駁，並就最高法院發回事項，共
    有人有無優先購買權釐清，逕以執行程序終結為理由將異議
    駁回，認事用法上顯有錯誤；原裁定脫離雙方攻擊防禦方法
    為審酌，並棄本院100年度抗更(一)字第39號裁定於不顧，顯
    於裁判上之注意義務有所誤差，是否有國家賠償法第2條第2
    項問題，恐有待上級法院為確認等語。
三、經查：本件抗告人主張對系爭不動產有優先承買權等，並稱
    原處分未對發回意旨為明確之陳述與釐清等詞。惟查：
  (一)拍定人於原法院表示該棟大樓地下三層即門牌號碼台中市○
    ○區○○路4段217號地下三層係建商於建造之初即規劃作停
    車場使用，各個停車位權利人均有固定之車位位置，且就每
    一車位有其對應之基地持分，如原裁定附表所示，就其車位
    使用有完全之獨立性與專有建物無異，可將之任意出租或讓
    與他人，無須經其他停車位權利人之同意，亦無須經大樓管
    理委員會之同意。自始之使用目的即係劃分為各特定區域之
    停車位供各車位所有人獨立使用，車位所有人對其得使用部
    分完全特定，應有部分之型式登記乃建管措施，非即表示車
    位為全體所共有，故其保持共有關係之登記對於共有物之管
    理收益，自無妨礙，並無一般共有物宜簡化共有關係之必要
    性。又債務人所有如原裁定附表所示之不動產，雖於土地及
    建物登記簿謄本均以所有權應有部分之方式登載，然該不動
    產既係供地下室停車位使用，且本件債務人所有經查封之車
    位位置C區2號、E區5號及四周已以護欄圍繞之空置場所，不
    但特定，復各有其對應之基地所有權，足見其使用範圍係已
    確定，而債務人就其停車位之使用又有完全之獨立性，得自
    由使用收益及處分，排除他人之干涉，並可將之出租或讓與
    他人，該停車位應有部分所有權，實與區分所有建築物專有
    部分有單獨所有權並無二致，本件縱係拍賣債務人所有如原
    裁定附表所示不動產之應有部分，亦應與區分所有建築物連
    同基地應有部分一併移轉與同一人無異，應認其他共有人均
    無優先承買之權利。
  (二)再按非訟事件僅得從形式上審查，並無確定實體法上權利義
    務之效力，有關優先承買權之有無涉及實體上爭執事項，非
    本件抗告程序中所得審究，應另以訴訟方式解決之。
  (三)況依司法院院字第2776號解釋「(五)撤銷或更正強制執行之
    處分或程序，惟在強制執行程序終結前，始得為之。故聲明
    異議雖在強制執行程序終結前，而執行法院或抗告法院為裁
    判時，強制執行程序已終結者，縱為撤銷或更正原處分或程
    序之裁定，亦屬無從執行，執行法院或抗告法院自可以此為
    理由，予以駁回」；而本件原執行之拍賣程序業於99年7月
    15日拍定，拍定人於同年7月21日繳款完畢，同日原法院即
    核發權利移轉證書，拍定人於99年8月19日完成移轉並取得
    所有權狀，依前引司法院解釋，本件執行程序業因核發所有
    權狀而終結，則縱為撤銷或更正原處分或程序之裁定，亦屬
    無從執行，抗告人之異議即應駁回，原法院駁回之裁定理由
    雖未盡相同，其結論並無二致，應可維持。本件抗告為無理
    由，應予駁回。
四、依強制執行法第30條之1、民事訴訟法495條之1第1項、第44
    9條第2項、第95條、第78條裁定如主文。
中    華    民    國   100    年    6     月    21    日
                民事第五庭    審判長法  官  李寶堂
                                    法  官  古金男
                                    法  官  王重吉
以上正本係照原本作成。
再為抗告應以適用法規顯有錯誤為理由。
如提起再抗告者應於裁定送達後10日內向本院提出抗告理由狀（
須按照他造人數附具繕本）並繳納抗告裁判費新臺幣1,000元，
同時委任律師或具有律師資格之關係人為代理人。
                                    書記官  林玉惠
中    華    民    國   100    年    6     月    21    日
                                                      Ｓ